【裁判字號】    94,基簡,902
【裁判日期】    950110
【裁判案由】    給付票款
【裁判全文】
臺灣基隆地方法院民事判決             94年度基簡字第902號
原      告  丙○○
被      告  甲○○
            乙○○
上列當事人間請求給付票款事件，本院於95年1月3日言詞辯論終
結，判決如下：
    主  文
被告甲○○應給付原告新臺幣貳拾萬元。
被告乙○○應給付原告新臺幣貳拾萬元。
訴訟費用新臺幣肆仟佰元由被告負擔。
本判決得假執行。
    事實及理由
一、原告起訴主張執有被告所簽發如附表所示之支票4紙，詎被
    告屆期提示竟不獲付款，爰依票據關係請求被告給付上開票
    款。被告則以系爭支票係被告借予訴外人游秋香使用，發票
    人之簽章雖其所為，惟發票日、到期日與金額均非被告所寫
    等語，資為抗辯。
二、按在票據上簽名者，依票上所載文義負責；發票人應照支票
    文義擔保支票之支付；支票依背書及交付而轉讓，無記名支
    票得僅依交付轉讓之；票據債務人不得以自己與發票人或執
    票人之前手間所存抗辯之事由，對抗執票人，但執票人取得
    票據出於惡意者，不在此限；票據法第5條第1項、第126條
    、第30條第1項、第144條、第13條分別定有明文。又票據行
    為為不要因行為，即不以給付之原因為要素而得成立之行為
    ，凡簽名於票據之人，不問原因如何，均須依票上所載文義
    負責。除執票人取得票據係出於惡意或詐欺者外，發票人不
    得以自己與執票人前手所存抗辯之事由，對抗執票人（最高
    法院49年度台上字第678號判例參照）。故發票人如欲免除
    票據責任，即應就執票人取得系爭支票時明知其前手與票據
    債務人間存有抗辯事由，卻惡意取得系爭支票乙情，負舉證
    之責。
三、經查，原告主張之事實，業據提出系爭支票暨退票理由單各
    4紙為證，而被告對系爭支票為其簽發交付乙情亦不爭執；
    雖被告以系爭支票係伊借予訴外人游秋香使用，與發票日、
    到期日及金額均非其所寫等語置辯。惟票據為無因證券及流
    通證券，票據關係原則上與其原因關係分離，票據之轉讓，
    除當事人間有特別約定者外，讓與人殊無將其取得之原因關
    係債權，一併讓與受讓人之可言，觀諸票據法第13條之規定
    自明。系爭支票為被告簽發後交付予訴外人游秋香乙情，為
    被告所不爭執，則訴外人游秋香將系爭支票交付轉讓予原告
    ，原告自得行使系爭支票上之權利。此外，被告復無法證明
    原告取得系爭票據係出於惡意，揆諸前揭說明，自無法有其
    有利的認定，被告仍無法卸免其發票人之責。
四、從而原告依票據關係請求被告甲○○、乙○○分別給付上開
    票款200,000元，為有理由，應予准許。
五、本件係民事訴訟法第427條第2項第6款所定本於票據有所請
    求而涉訟之財產權訴訟，本院既為被告敗訴之判決，自應依
    職權宣告假執行。
六、訴訟費用即第一審裁判費4,300元由被告負擔。
中    華    民    國    95    年    1     月    10    日
                  民事庭法  官  林李達
以上正本係照原本作成。
對於本件判決如有不服，應於收受送達後20日內向本院提出上訴
書狀，上訴於本院合議庭，並按他造當事人之人數附具繕本。
中    華    民    國    95    年    1     月    11    日
                        書記官  黃錫煒
附表
┌─────┬─────┬─────┬─────┬─────┬─────┐
│發票人    │票   號   │ 付款人   │發 票 日  │ 金  額   │備   註   │
│          │          │          │          │（新台幣）│          │
│          │          │          │          │          │          │
├─────┼─────┼─────┼─────┼─────┼─────┤
│          │          │基隆市第一│          │          │          │
│ 乙○○   │BK0000000 │信用合作社│94年12月7 │100,000元 │          │
│          │          │安一路分社│日        │          │          │
├─────┼─────┼─────┼─────┼─────┼─────┤
│          │          │基隆市第一│          │          │          │
│ 乙○○   │BK0000000 │信用合作社│94年12月12│100,000元 │          │
│          │          │安一路分社│日        │          │          │
├─────┼─────┼─────┼─────┼─────┼─────┤
│          │          │基隆市第一│          │          │          │
│ 甲○○   │BG0000000 │信用合作社│94年12月7 │100,000元 │          │
│          │          │安一路分社│日        │          │          │
├─────┼─────┼─────┼─────┼─────┼─────┤
│          │          │基隆市第一│          │          │          │
│ 甲○○   │BG0000000 │信用合作社│94年12月12│100,00元  │          │
│          │          │安一路分社│日        │          │          │
└─────┴─────┴─────┴─────┴─────┴─────┘


司法院資訊處製作；財團法人民間司法改革基金會備份。
